【裁判字號】    92,台上,1823
【裁判日期】    920410
【裁判案由】    違反毒品危害防制條例
【裁判全文】
最高法院刑事判決                              九十二年度台上字第一八二三號
    上  訴  人  乙○○
    選任辯護人  吳
    上  訴  人  甲○○
右上訴人等因違反毒品危害防制條例案件，不服台灣高等法院台中分院中華民國九十
二年一月十六日第二審判決（九十一年度上重訴字第五號，起訴案號：台灣台中地方
法院檢察署八十九年度偵字第一八四四五、一八四四六號），提起上訴，本院判決如
左：
    主  文
原判決關於乙○○部分撤銷，發回台灣高等法院台中分院。
其他上訴駁回。
    理  由
壹、撤銷發回部分：
本件原判決撤銷第一審關於乙○○販賣毒品部分之科刑判決，改判依想像競合犯及牽
連犯關係，從一重論處上訴人乙○○連續販賣第二級毒品罪刑，固非無見。
惟查：(一)、證據之證明力，雖由法院自由判斷之，要必先有相當之調查，始有自由判
斷之可言。故審理事實之法院，對於案內一切證據，如未踐行調查程序，即不得遽為
被告有利或不利之認定。本件上訴人乙○○就其被訴基於販賣第二級毒品安非他命之
概括犯意，自民國八十九年六月二十七日至八十九年七月十九日間，連續三次販賣安
非他命給黃雲林，第一次在台北縣汐止市之伯爵山莊販賣十五公斤給黃雲林，得款新
台幣（下同）三百萬元。第二次及第三次在台中市○○路○段四二九號六樓之一黃雲
林以前租住處一樓，共販賣十五公斤安非他命給黃雲林，後黃雲林退還五公斤，販賣
得款計一百六十萬元等情，始終否認有此部分之犯行。而證人黃雲林於八十九年八月
五日在法務部調查局台中市調查站調查時，訊以：你如何販賣安非他命及海洛因？答
：「蔡董自六、七月間分三次各拿五公斤安非他命給我後，並未先收錢，而是在賣完
後再付他錢，……。至於海洛因是蔡董拿給我施用，並未算錢，……。」於偵查中訊
以「蔡董」如何拿安非他命給你？答：「其在八十九年七月十日左右拿十幾公斤安非
他命給我，叫我幫他賣，……我前後共拿三次，另是六公斤、五公斤，每次都是以每
公斤二十二萬元賣給我，我則以二十三、四萬元賣出。」（見八十九年度偵字第一八
四四六號卷第八六、八七、九三頁）一審調查時則稱：「……第一次二十公斤，第二
次十五公斤。」（見一審一卷第一一四頁）「一共跟他買過三次，第一次在伯爵山莊
交貨，數量是十五或十六公斤，……錢總共付給他最少確定有三百萬元。第二次是他
直接到我河南路住處一樓；第三次是我到朝馬站接他，帶他到河南路住處一樓，後面
二次總共十五公斤，那兩次都是他一個人到台中，……當場沒有付錢，後來斷斷續續
拿給他至少確定有一百六十萬元。」（見一審二卷第二九頁）原審調查時則結證：「
第一次他拿十五公斤來，陸陸續續的，確實數量我忘記了。」「他叫另一個小弟拿旅
行袋給我。」訊以錢如何付？第一次有無付錢？答：「小弟會來向我收錢，他們都是
先擺著，有多少錢付多少錢。」「付一百多萬元吧（指第一次）時間已久，我忘記了
，第二次、第三次有時候付幾十萬元。」（見原審卷第二九七、二九八頁）其先後所
證交易時間、數量、價款，均不相一致，究竟實情如何，即有調查審明之必要。此與
上訴人刑責有重大關係事項，原審未予調查，遽引用第一審卷內所無之頁數即第三二
二頁，謂「經原審（指第一審）詳予調查，證人黃雲林明確指出上開販賣之時間地點
及販賣金錢」（見原判決第七頁第四、五行），而為上訴人不利之判斷，自有證據調
查未盡及認定事實不憑證據之違法。(二)、原判決理由既認定上訴人此部分所為，係犯
毒品危害防制條例第四條第二項之販賣第二級毒品罪，則查獲證人黃雲林時所扣得其
向上訴人購買之安非他命一千多公克，究有無鑑定其屬性及成分，即有調閱該證人違
反毒品危害防制條例案卷查明必要，原審未予調查審明，僅憑卷附之台灣台中地方法
院檢察署八十九年度偵字第一三三三二號卷影本節本一份，逕行認定上訴人所販賣予
該證人者，即係第二級毒品安非他命，亦未說明其所憑之證據，復有證據調查未盡及
判決不載理由之違法。上訴意旨執以指摘原判決此部分不當，非無理由，應認原判決
此部分，有撤銷發回更審之原因。
貳、上訴駁回部分：
按刑事訴訟法第三百七十七條規定：上訴於第三審法院，非以判決違背法令為理由，
不得為之。是提起第三審上訴，應以原判決違背法令為理由，係屬法定要件。且必須
依據卷內資料為具體之指摘，並足據以辨認原判決已具備違背法令之形式，始屬相當
。本件原判決撤銷第一審關於甲○○部分之科刑判決，改判依想像競合犯，從一重論
處上訴人甲○○共同運輸第二級毒品罪刑（處有期徒刑玖年）。已敘明所憑證據及認
定理由。並依據卷內證據資料，逐一指駁上訴人矢口否認共同走私運輸安非他命之所
辯，何以係卸責之詞，委不足採，綦詳。原判決此部分所為合法之事實認定，俱有卷
內證據資料足憑，從形式上觀察，並無違背法令之情形存在。上訴意旨置原判決上開
明確論斷於不顧，仍執其在原審所辯陳詞，否認犯罪，就原判決理由已詳加說明之事
項，為單純之事實上爭執，指其有違背證據法則、不載理由及理由矛盾之違法，殊非
適法之上訴第三審理由。至上訴意旨另指證人黃雲林於一審調查時，經提示上訴人之
照片供其指認時稱此人我沒什麼印象，亦不認識。則該證人何能於偵查中供證上訴人
為幫乙○○載運安非他命之人，並當庭指認照片，其證詞顯有疑義，原審未根究明白
，遽採為上訴人犯罪之證據，顯有違法。又上訴人並未供承於八十九年八月間與乙○
○達成共同運輸毒品之謀議。且稱扣案毒品係大陸漁工帶到喜久號漁船上，伊事後方
知，與原判決認定該毒品為上訴人上岸進入大陸地區取回等情，顯不相侔，其認定事
實與卷存資料，不相符合，有證據上理由矛盾之違法。再上訴人於八十九年十一月十
七日被移送台灣台中地方法院檢察署初訊之筆錄末段記載「檢察官諭知證人具結之義
務及偽證之處罰，並命書記官證人朗讀結文後由證人具結」等字，顯見檢察官於該次
訊問中，已同意以證人保護法之規定將上訴人轉為「污點證人」，始有命具結之舉，
檢察官未依證人保護法第十四條規定為不起訴處分，惟參酌其立法意旨，仍應予減刑
之優惠，原判決未說明其理由，亦有可議云云。稽之卷內資料，上訴人於八十九年十
一月十七日偵訊時供承八十九年八月間綽號蔡董之乙○○約其在三重統聯客運見面，
要其載東西……等情屬實。則原判決事實據以認定乙○○於八十九年八月間與上訴人
共同謀議利用漁船自大陸走私運輸第二級毒品，……即無認定事實與卷內資料，不相
符合之證據上理由矛盾。而其餘部分乃上訴人之辯解，原判決不予採信，已於理由內
說明。至證人黃雲林於一審調查時除上述所證外，於提示偵查卷內上訴人之照片時，
指上訴人有一綽號「阿華」是跑船的，應該是照片中此人，有訊問筆錄足按。原判決
採為認定上訴人犯罪之證據，自難認其有何違法。又原判決以上訴人供出毒品來源係
來自乙○○因而破獲乙○○，依毒品危害防制條例第十七條規定減輕其刑，量處有期
徒刑玖年，已於理由內詳加說明，洵無不合。上訴意旨其餘所指，乃事實審法院採證
認事之職權行使，漫指其為違法，亦非適法之上訴第三審理由。衡以上述說明，應認
上訴人之上訴，為違背法律上之程式，予以駁回。
據上論結，應依刑事訴訟法第三百九十五條前段、第三百九十七條、第四百零一條，
判決如主文。
中      華      民      國    九十二    年      四      月      十      日
                              最高法院刑事第二庭
                                  審判長法官  陳  錫  奎
                                        法官  洪  清  江
                                        法官  李  伯  道
                                        法官  洪  文  章
                                        法官  花  滿  堂
      右正本證明與原本無異
                                              書  記  官
中      華      民      國    九十二    年      四      月     十八     日


司法院資訊處製作；財團法人民間司法改革基金會備份。
